最高法院刑事判決　　　　　　　九十四年度台上字第二五五號
　　上　訴　人　甲○○
　　　　　　　　　　　　100.
　　選任辯護人　蔡宏隆律師
上列上訴人因偽造有價證券案件，不服台灣高等法院台中分院中
華民國九十一年二月二十七日第二審更審判決（九十年度上更(一)
字第一八五號，起訴案號：台灣苗栗地方法院檢察署八十六年度
偵字第二五二一號），提起上訴，本院判決如下：
    主  文
原判決撤銷，發回台灣高等法院台中分院。
    理  由
本件原判決認定上訴人甲○○於民國八十五年四月十五日前後某
時，在新竹市新竹師範學院門口，明知年約二十幾歲綽號「阿德
」之呂學賢所交付，其自不詳姓名者所取得之發票人為仙座樂餐
廳有限公司（下稱仙座樂餐廳）及石碧珠（已蓋非印鑑章），帳
號00000－00號，票號ＡＨ0000000號，付款人為
中國信託商業銀行，由呂學賢填載八十五年五月三十日期面額空
白之支票一紙，明知其無權簽發，竟與呂學賢共同意圖供行使之
用，予以收受。嗣即基於共同偽造有價證券之犯意，於同一時、
地，呂學賢推由甲○○在該支票上偽填面額新台幣（下同）陸拾
萬元整，以完成該支票之應記載事項。然後基於行使偽造有價證
券之犯意，於八十五年五月上旬某日，在苗栗縣苗栗市嘉盛里十
三鄰嘉盛一０四號劉庭瑞之住處，行使該偽造之支票，交付不知
情之劉庭瑞，用以清償其欠劉庭瑞之妻胡碧珠之款項等情。因而
撤銷第一審判決，改判論處上訴人共同意圖供行使之用，而偽造
有價證券罪刑，固非無見。
惟查(一)、當事人聲請調查之證據如與本案之待證事實無關緊要者
，事實審法院固可於判決內說明其理由，不為無益之調查，若於
證明事實，確有重要關係，而又非不易調查或不能調查，則為明
瞭案情起見，自應盡職權能事，踐行調查程序，否則，縱於判決
內說明無庸調查，仍係審判期日應行調查之證據未予調查，其判
決即難謂為適法。上訴人於原審否認有偽造支票之犯行，辯稱：
支票係綽號「阿德」者所交付，伊不知該支票係來路不明之物，
因「阿德」者授權說只能填寫六十萬元，故填寫六十萬元，並無
偽造支票犯意等語，並指認呂學賢口卡之相片，很像綽號「阿德
」之人，聲請傳訊呂學賢以證明其無偽造支票之犯行（原審法院
上更(一)卷第一六四、一六五、一七六、一八三、一八四頁）。上
訴人上開辯解是否可信，因攸關其是否有偽造支票之犯行及是否
與「阿德」即呂學賢共同偽造，自有調查究明之必要，原審亦認
有調查之必要，曾按卷內呂學賢之住所傳喚一次未到庭後，即未
再傳喚調查，而於判決理由內謂呂學賢無傳喚調查之必要，難謂
為適法。(二)、「第二審法院，應就原審判決經上訴之部分調查之
」，刑事訴訟法第三百六十六條定有明文。又起訴事實中有一行
為而觸犯數個罪名，或連續犯、牽連犯之關係者，雖其中某行為
經諭知無罪或有罪，而當事人僅就其他之諭知有罪或無罪部分，
提起上訴時，因審判不可分之關係，依同法第三百四十八條第二
項之規定，其有關係之部分，視為亦已上訴，上訴審自應就全部
起訴事實為調查判決。本件檢察官起訴之事實除前揭科刑部分外
，尚包括原判決理由欄三所載上訴人涉犯偽造有價證券、偽造私
文書、竊盜、詐欺等罪嫌部分。第一審法院僅就前揭科刑部分為
有罪之判決，其餘部分則於理由內說明尚屬不能證明，因起訴書
認此部分與科刑部分有連續犯及牽連犯之裁判上一罪關係，故不
另為無罪之諭知。上訴人不服第一審判決，對有罪部分聲明上訴
，依上開說明，其有關係部分即不另為無罪諭知部分，即視為亦
已上訴，法院自應就起訴之全部加以調查。乃原審法院於審判期
日，僅就前揭科刑部分之事實加以調查，有審判筆錄可稽（原審
法院上更(一)卷第一七九至一八五頁）。遽為判決，其踐行之訴訟
程序，自有可議。上訴意旨指摘原判決不當，非無理由。按第三
審法院應以第二審判決所確認之事實為判決基礎，刑事訴訟法第
三百九十四條第一項前段定有明文。原判決上述之違背法令影響
於事實之確定，本院無可據以為裁判，仍應將原判決撤銷，發回
原審法院更為審判。原判決不另為無罪諭知部分，基於審判不可
分原則，併予發回。
據上論結，應依刑事訴訟法第三百九十七條、第四百零一條，判
決如主文。
中　　華　　民　　國　九十四　年　　一　　月　 二十 　日
                      最高法院刑事第三庭
                          審判長法官  董　明　霈
                                法官  林　茂　雄
                                法官  張　祺　祥
                                法官  呂　永　福
                                法官  洪　文　章
      本件正本證明與原本無異
                                      書  記  官
中　　華　　民　　國　九十四　年　　一　　月　二十七　日
                                                      Ｑ
